最  高  行  政  法  院  裁  定
109年度聲字第512號
聲  請  人  高首南                                      

訴訟代理人  范值誠  律師
上列聲請人因行政院與梁花等間確認徵收法律關係不存在事件（
本院109年度上字第686號），聲請參加訴訟，本院裁定如下：
    主  文
聲請駁回。
聲請訴訟費用由聲請人負擔。
    理  由
一、改制前聯合勤務總司令部（民國91年改制為國防部聯合後勤
    司令部、101年裁編，下稱聯勤總部）為建築兵工保養廠，
    經行政院42年8月25日台42內字第4943號令（下稱行政院42
    年令）核准徵收並先行使用改制前臺北縣○○鎮（現為新北市
    ○○區）○○○段○○○小段（下同）107、108、109、110、111、1
    12、113、114、115、116、301、305、306、307地號等14筆
    土地（下稱107地號等14筆土地），而由改制前臺北縣政府
    （現為新北市政府，下稱臺北縣政府）以42年12月8日42北
    府達地二字第5573號公告徵收並分別通知地主。嗣107地號
    等14筆土地經改制前臺北縣新店地政事務所（現為新北市新
    店地政事務所）63年5月17日收件新地字第5953號登記案辦
    竣徵收移轉登記，所有權人為中華民國，管理機關為陸軍總
    司令部。梁花等人於105年10月24日以繼承人身分，主張因
    未於徵收公告期滿後15日內發給被繼承人梁添灯、梁沈匏螺
    、梁利及陳密所有116地號土地徵收補償費，其徵收失效等
    語。案經內政部106年12月6日土地徵收審議小組第147次會
    議決議：「應無徵收失效」後，由行政院以106年12月22日
    院授內地字第1061308186號函復新北市政府，再由新北市政
    府以106年12月28日新北府地徵字第1062576261號函轉知梁
    花等人。梁花等人不服，訴請確認行政院42年令核准徵收梁
    花等人之被繼承人所有116地號土地之處分，所形成的徵收
    法律關係不存在。經臺北高等行政法院107年度訴字第946號
    判決（下稱946號判決）准許梁花等人之請求，行政院不服
    ，提起上訴（本院109年度上字第686號事件，下稱本案訴訟
    ），聲請人則向本院聲請准予參加本案訴訟。
二、聲請意旨略以：聲請人為114、115地號土地所有權人高琛興
    之繼承人，而116地號土地既係與114、115地號土地同以行
    政院42年令予以徵收，且於領取徵收補償費時，聯勤總部係
    以相同計算補償費之標準發給補償費予高琛興，亦有地價補
    償費未足額發放之情形。行政院已於法定期間就946號判決
    提起上訴，故是否有不足額發放徵收補償費，而應認行政院
    42年令應失其效力之情形，對同一徵收案之聲請人而言，有
    訴訟標的必須合一確定之必要，本院應依行政訴訟法第41條
    規定，裁定准予聲請人參加本案訴訟。又本院就徵收關係存
    在與否之認定，對聲請人亦難謂無法律上之利害關係，聲請
    人得以法律上之利害關係人參加本案訴訟，俾使聲請人得以
    自維權益等語。　　
三、本院查：　　
　㈠按行政訴訟法第41條規定：「訴訟標的對於第三人及當事人
    一造必須合一確定者，行政法院應以裁定命該第三人參加訴
    訟。」所謂訴訟標的對於第三人及當事人必須合一確定，係
    指為訴訟標的之法律關係為數人所共有，不能分割，其訴訟
    之實施必須由全體成員共同參與始為合法，法院也必須對全
    體成員為相同之判決者而言。次按同法第42條第1項、第3項
    規定：「（第1項）行政法院認為撤銷訴訟之結果，第三人
    之權利或法律上利益將受損害者，得依職權命其獨立參加訴
    訟，並得因該第三人之聲請，裁定允許其參加。……（第3項
    ）前2項規定，於其他訴訟準用之。……」其目的在保護自己
    權利或法律上利益，自以當事人以外之第三人，因該訴訟結
    果，其自己權利或法律上利益將直接受到損害者，始得以利
    害關係人之身分獨立參加訴訟。
　㈡需用土地人申請土地徵收，須向國家為之，由代表國家行使
    公權力之行政機關核准，此核准徵收之行為，性質上屬行政
    處分。經查，聯勤總部為建築兵工保養廠，經行政院42年令
    核准徵收並先行使用107地號等14筆土地，而由臺北縣政府
    公告徵收並分別通知地主，雖然行政院42年令核准徵收多筆
    土地，惟實質上是以不同土地或土地改良物，對應個別土地
    或土地改良物所有權人，各有獨立的規制對象及內容，本質
    上為個別獨立之行政處分，可個別審查其合法性及有效性。
    本件聲請人之被繼承人高琛興遭徵收之114、115地號土地，
    與116地號土地雖同為行政院42年令核准徵收，惟聲請人與
    梁花等人所主張其各自繼承之土地，並非共有土地，其訴訟
    標的之法律關係，即無合一確定之必要；又本案訴訟係審理
    946號判決有無違背法令（其訴訟標的為梁花等人對116地號
    土地之徵收法律關係不存在所作之主張），核與聲請人主張
    之訴訟標的，為聲請人對114、115地號土地之徵收法律關係
    不存在所作之主張，可為各自救濟之標的，並無合一確定之
    必要，又本案訴訟之判決結果，並無可能直接損害聲請人之
    權利或法律上利益，是聲請人聲請參加本案訴訟，核與前揭
    規定不符，應予駁回。
四、據上論結，本件聲請為無理由。依行政訴訟法第43條第2項
    、第104條、民事訴訟法第95條、第78條，裁定如主文。
中　　華　　民　　國　　111 　年　　4 　　月　　28　　日
                    最高行政法院第三庭
                        審判長法官  胡　方　新　
                              法官　林  玫  君
                              法官　蕭　惠　芳
                              法官　林　惠　瑜
                              法官　曹　瑞　卿

以  上  正  本  證  明  與  原  本  無  異
中　　華　　民　　國　　111 　年　　4 　　月　　29　　日
　　　　　　　　　　　　　　　書記官　莊　子　誼